【裁判字號】    90,上訴,1826
【裁判日期】    901218
【裁判案由】    偽造有價證券
【裁判全文】
臺灣高等法院臺中分院刑事判決                    九十年度上訴字第一八二六號
    上  訴  人  丁○○
    即  被  告
    指定辯護人  本院公設辯護人  甲○○
右上訴人因偽造有價證券案件，不服臺灣台中地方法院九十年度訴緝字第三九二號中
華民國九十年九月三日第一審判決（起訴案號：臺灣台中地方法院檢察署八十九年度
偵字第一０四八五、一四六九二號），提起上訴，本院判決如左：
      主  文
上訴駁回。
      事  實
一、丁○○前曾因犯竊盜罪，經臺灣台中地方法院判處有期徒刑五月確定，於民國（
    下同）八十八年九月十三日執行完畢。又於八十九年二月十日，再因犯竊盜罪經
    臺灣臺南地方法院判處有期徒刑五月確定，於尚未執行前，猶不知悔改，復僅因
    知其本身需車供充交通工具使用，竟與郭玲君（業經原審法院判處有期徒刑十月
    確定在案）共同基於持他人證件偽冒身分偽造私文書而予以行使及意圖為自己不
    法所有之犯意聯絡，於八十九年五月十三日下午四時五十分許，由丁○○冒用己○○之名義，並持己○○前於不詳時間、地點遭竊之國民身分證與汽車駕駛執照
    各一張（此部分所涉犯行均未經檢察官起訴），及由郭玲君冒用戊○○之名義，
    並當場自丁○○處拿持戊○○前於八十九年五月十二日，在臺中市某不詳店名之
    餐廳遭竊之國民身分證一張（後業由丁○○取走，此部分所涉亦均未經檢察官起
    訴），共同在臺中市○區○○路一九九之二號（公訴人誤為臺中市○區○○里○○街一０七號）東信小客車租賃有限公司（下稱東信公司），向東信公司之股東
    丙○○（所涉誣告罪部分業經檢察官不起訴處分確定）佯稱欲向該公司租用車牌
    號碼ＨＨ－六一一五號自用小客車一輛，丁○○、郭玲君二人於明知均未經己○○、戊○○二人之授權或同意下，仍由丁○○在國興小客車租賃有限公司租車契
    約書中承租人欄內與前開租車契約背面車輛檢驗單中之承租人簽字欄內偽簽「己○○」之署押各一枚，並於簽名上各按捺指印一枚，復於租賃期限欄內捺指印一
    枚（合計共三枚指印）；而郭玲君則於前開契約書上連帶保證欄內偽簽「戊○○
    」之署押一枚，並親捺指印一枚，然後將該租車契約交予丙○○，而持以行使主
    張係由己○○租車，及由戊○○擔任連帶保證；另丁○○為使租車過程完成租車
    公司之要求，在未事先告知郭玲君下，復意圖供行使之用，未經己○○之同意及
    授權，又以己○○之名義偽簽發票日為八十九年五月十三日（公訴人誤繕為八十
    八年五月十三日），面額新臺幣（下同）四十萬元之本票一紙，交予丙○○以供
    租車之擔保，丙○○即因丁○○、郭玲君二人所偽造之租車契約及丁○○所偽造
    之本票詐騙下，因而陷於錯誤致交付上開自用小客車予丁○○及郭玲君二人使用
    ，足以生損害於東信公司、己○○及戊○○等人，嗣於八十九年六月三日下午十
    時許，適郭玲君搭乘由其不知情男友吳立軍所駕駛之上開ＨＨ－六一一五號出租
    自小客車前往南投縣埔里鎮○○路八德夜市前時，為警循線查獲，始查知上情。
二、案經臺灣臺中地方法院檢察署檢察官自動檢舉偵查起訴。
      理  由
一、訊據上訴即被告（下稱被告）丁○○對於右開犯罪事實，除否認被害人己○○之
    上開國民身分證、駕駛執照及被害人戊○○之上開國民身分證係其所提供外，餘
    均供認不諱（見本院卷第四十八頁至第五十二頁），核與證人即被害人東信公司
    之股東丙○○證述及共同被告郭玲君供述等情節均相符，並有贓物認領保管單一
    紙、己○○汽車駕駛執照、國民身分證各一張、戊○○之國民身分證影本一紙、
    東信小客車租賃有限公司所有之ＨＨ－六一一五號自用小客車行車執照影本一紙
    、國興小客車租賃有限公司租車契約暨車輛檢驗單一紙及面額四十萬元之本票一
    紙等附卷可稽。又上開國興小客車租賃有限公司租車契約書上承租人欄內己○○
    之指紋，經鑑定結果確係被告之指紋，亦有內政部警政署刑事警察局八十九年八
    月二日（八九）刑紋一０四八二七號函及鑑定書各一份在卷可按。第查共同被告
    郭玲君確因參與上開犯行（詐欺取財及行使偽造私文書等部分），因而經原審法
    院判處有期徒刑十月確定在案，亦有該院八十九年度訴字第二四０四號刑事判決
    一份在卷足憑。至被告雖辯稱上開證件均係共同被告郭玲君所交付，車子亦係郭
    玲君所開走云云，但查為共同被告郭玲君所否認，且郭玲君並供稱：「上開證件
    都是丁○○拿出來的」等語，另證人丙○○於原審亦結證稱：「契約定好後，車
    子是被告丁○○開走的」等語（見上開原審卷第五九頁），再參以本件租車若非
    係被告所計劃租用，又何需由其在未告知郭玲君之情況下，即獨自簽發上開面額
    四十萬元之本票供作擔保，而非由郭玲君以戊○○之名義簽立本票等情觀之，足
    證被告上開所辯顯係飾卸之詞，不足採信。又被告與共同被告郭玲君等二人既均
    自承明知其所簽之被害人己○○、戊○○署名，並無己○○、戊○○之授權或同
    意，而被告亦於無授權或同意之情況下，偽簽己○○名義之上開面額四十萬元之
    本票向被害人東信公司租車，且被告與郭玲君自租車之日起至被查獲之日止，前
    後共計有二十日，而被告與郭玲君二人卻僅支付三日之租車費用，即失去聯絡逃
    逸無蹤（嗣東信公司股東丙○○為查該出租自小客車之下落，乃向警謊稱該車遭
    竊，後所涉誣告案件，經檢察官為職權不起訴處分確定在案），足見被告與郭玲
    君等二人具有共同以詐欺取得上開自用小客車之不法所有意圖甚明。又被告冒用
    被害人己○○及戊○○等人之名義偽造上開租車契約後持以向東信公司詐取車輛
    ，自足生損害於被害人己○○、戊○○及東信公司。是罪證明確，被告之犯行洵
    堪認定。
二、核被告所為，係犯刑法第二百十六條、第二百十條之行使偽造私文書罪、第三百
    三十九條第一項之詐欺取財罪及第二百零一條第一項之偽造有價證券罪。其偽造
    署押係偽造私文書之部分行為，偽造私文書後持以行使，偽造之低度行為已為行
    使之高度行為所吸收，均不另論罪。另其偽造上開本票後持以行使，行使之低度
    行為已為偽造之高度行為所吸收，亦不另論罪。又被告偽造上開租車契約後持以
    向東信公司詐取車輛，顯已達於行使之程度，公訴人雖未論及行使之罪名，但事
    實欄已敘及，顯在起訴範圍之內，本院自應併予審判。至其所犯之上開三罪間具
    有方法結果關係，應依牽連犯之規定從一重之偽造有價證券罪處斷。又被告所犯
    之上開詐欺取財與行使偽造私文書等二罪部分，與共同被告郭玲君間具有犯意聯
    絡及行為分擔，均為共同正犯。另被告前曾因犯竊盜罪，經臺灣台中地方法院判
    處有期徒刑五月確定，於八十八年九月十三日執行完畢，業據被告自承在卷（見
    本院卷第四十八頁），並有臺灣臺中地方法院檢察署刑案資料查註紀錄表（見一
    四六九二號偵查卷第三頁），其於受有期徒刑執行完畢後五年以內再犯本件有期
    徒刑以上之罪，為累犯，應依刑法第四十七條之規定加重其刑。原審調查後適用
    刑法第二百零一條第一項、第二百十六條、第二百十條、第三百三十九條第一項
    、第二百零五條、第二百十九條、第五十五條、第四十七條，罰金罰鍰提高標準
    條例第一條前段，並審酌被告之素行不佳（曾有犯罪前科，已如前述）及其犯罪
    之動機、目的係為圖得一己之私利、手段、所偽造之有價證券面額、所生危害及
    犯後態度等一切情狀，量處被告有期徒刑三年二月，以示懲儆。又以上開國興小
    客車租賃有限公司租車契約承租人欄內與承租人簽字欄內偽造「己○○」之署押
    二枚（含指印二枚與租賃期限欄內所捺之指印一枚，合計指印共有三枚）及連帶
    保證欄內偽造「戊○○」之署押一枚（含指印一枚），均係偽造之署押，應依刑
    法第二百十九條之規定宣告沒收（最高法院四十三年臺上字第七四七號判例意旨
    參照）。另如附表所示之本票一紙（現附於偵卷內）係偽造之有價證券，亦應依
    同法第二百零五條之規定宣告沒收，認事用法核無違誤，量刑亦妥適。被告上訴
    意旨指摘原判決量刑過重，非有理由，應予駁回。
三、據上論結，應依刑事訴訟法第三百六十八條，判決如主文。
本案經檢察官乙○○到庭執行職務。
中      華      民      國      九十       年    十二     月    十八    日
                                臺灣高等法院臺中分院刑事第八庭
        審判長法  官  羅  得  村
                                            法  官  陳  毓  秀
                                            法  官  劉  榮  服
右正本證明與原本無異。
如不服本判決應於收受送達後十日內向本院提出上訴書狀，其未敘述上訴之理由者並
得於提起上訴後十日內向本院補提理由書（均須按他造當事人之人數附繕本）。
                                            書記官  陳  俞  豪
中      華      民      國      九十       年    十二     月    十九    日
附錄本案論罪科刑法條：
刑法第二百零一條第一項：
意圖供行使之用，而偽造、變造公債票、公司股票或其他有價證券者，處三年以上十
年以下有期徒刑，得併科三千元以下罰金。
刑法第二百十條：
偽造、變造私文書，足以生損害於公眾或他人者，處五年以下有期徒刑。
刑法第二百十六條：
行使第二百十條至第二百十五條之文書者，依偽造、變造文書或登載不實事項或使登
載不實事項之規定處斷。
刑法第三百三十九條第一項
意圖為自己或第三人不法之所有，以詐術使人將本人或第三人之物交付者，處五年以
下有期徒刑、拘役或科或併科一千元以下罰金。
附    表：
票據種類  面  額 （新臺幣）    發  票  人    發  票  日         備  註
本    票    四十萬元             己  ○  ○    八十九年五月十三日 係偽造
                                                                        Ｒ


司法院資訊處製作；財團法人民間司法改革基金會備份。
